臺灣臺南地方法院刑事判決　　　　　　　　　　　　九十二年度交易字第二五號
　　公　訴　人　臺灣台南地方法院檢察署檢察官
　　被　　　告　甲○○
右列被告因公共危險等案件，經檢察官提起公訴（九十二年度調偵字第四六四號），
被告就被訴事實為有罪之陳述，本院裁定進行簡式審判程序，判決如左：
    主  文
甲○○服用酒類，不能安全駕駛動力交通工具而駕駛，處有期徒刑伍月，如易科罰金
，以佰元折算壹日；又因過失傷害人，處有期徒刑伍月，如易科罰金，以佰元折
算壹日。應執行有期徒刑捌月，如易科罰金，以佰元折算壹日。
    事  實
一、甲○○於民國九十二年五月三十日下午五時許，在台南縣鹽水鎮○○路其姊住處
    飲用高梁酒後，本應注意飲酒後其吐氣所含酒精濃度超過每公升○‧二五毫克以
    上者，不得駕車，按其情節又非不能注意，其能注意竟疏未注意，於上處飲酒後
    ，吐氣所含酒精濃度已遠逾每公升一‧○四五毫克，已酒醉不能安全駕駛動力交
    通工具，詎甲○○仍不顧大眾之行車安全，於同日下午，酒後騎乘車牌號碼ＨＱ
    八─六七六號重型機車，沿臺南縣新營市○○道台十九甲線道路，由北往南方向
    行駛，於同日下午五時十分許，行經新營市○○道台十九甲線五公里處（在台南
    縣新營市五興里十八之二十號前）時，本應注意機車行駛時，駕駛人應注意車前
    狀況，並隨時採取必要之安全措施，而依當時情況，客觀上並無不能注意之情事
    ，其能注意竟因不勝酒力而疏未注意該處為速限七十公里之省道路段，且道路兩
    旁商家林立，可能會有人車由路邊駛出之車前狀況，未採取減速慢行以保持隨時
    可以煞停之必要安全措施，反以接近速限七十公里之速度高速急馳，適有丁○○
    ○無照騎乘車牌號碼ＮＸＤ─六七一號重型機車，停駛在台南縣新營市五興里十
    八之二十號前欲起駛而出，其本亦應注意其並未考領機車駕照不得行車上路，且
    行車起步前應顯示方向燈，注意前後左右有無障礙或車輛行人，並應讓行進中之
    車輛行人優先通行，而依當時情形，客觀上亦無不能注意之情事，其能注意亦疏
    未注意有無來車，即貿然由路邊起駛而出，致甲○○見狀閃煞不及，其機車車頭
    遂撞上丁○○○之機車左車身，而雙雙人車倒地，造成丁○○○受有左下肢粉碎
    性骨折、左手撕裂傷及頭部外傷等傷害，甲○○因同受傷害而送醫急救，經醫師
    抽取其血液送檢，測得其血液所含酒精濃度經換算為吐氣所含酒精濃度已達前開
    數值，而發現上情。
二、案經丁○○○委任其子丙○○訴請暨由台南縣警察局新營分局報請臺灣台南地方
    法院檢察署檢察官偵查起訴。
    理  由
一、訊據被告甲○○對於右開時、地酒後騎車發生車禍致告訴人丁○○○受傷之事實
    均坦承不諱，核與告訴代理人丙○○於警、偵及本院審理時到庭指訴之情節相符
    ，並有道路交通事故現場圖暨道路交通事故調查報告表共三紙、營新醫院生化檢
    驗申請報告單、台南縣警察局舉發違反道路交通管理事件通知單影本、長庚紀念
    醫院診斷證明書、刑法第一百八十五條之三案件測試觀察紀錄表各一紙及交通事
    故現場蒐證照片十幀在卷可資佐證。又被告不僅自承駕駛前有飲用高梁酒，且被
    告當日經營新醫院抽血檢驗其血液中所含酒精濃度為二○九ＭＧ╱ＤＬ，換算為
    吐氣所含酒精濃度為每公升一‧○四五毫克（即２０９ＭＧ╱ＤＬ除以１０００
    為０．２０９％再乘以５即為１‧０４５ＭＧ╱Ｌ），亦有前開營新醫院生化檢
    驗申請報告單一紙可稽。按汽車（均含機器腳踏車，下同）駕駛人，有未領有駕
    駛執照駕車情形者，處新台幣六千元以上一萬二千元以下罰鍰，並當場禁止其駕
    駛及扣留其車輛牌照，道路交通管理處罰條例第二十一條第一項第一款定有明文
    。次按汽車駕駛人飲用酒類後其吐氣所含酒精濃度超過每公升○‧二五毫克以上
    者，不得駕車；汽車行駛時，駕駛人應注意車前狀況，並隨時採取必要之安全措
    施；行車起步前應顯示方向燈，注意前後左右有無障礙或車輛行人，並應讓行進
    中之車輛行人優先通行，道路交通安全規則第一百十四條第二款、第九十四條第
    三項、第八十九條第一項第六款亦分別規定甚明。查被告領有重型機車駕駛執照
    ，為有駕駛經驗之人，對於上開交通安全規則自應知之甚稔，而告訴人丁○○○
    雖未領有重型機車駕照，有交通部公路總局嘉義區監理所新營監理站九十二年十
    二月二十六日嘉監營字第○九二○○○六七四八號函敘明在卷可稽，惟其既要行
    駛機車上路，為維護交通秩序，確保交通安全，對於上開道路交通管理處罰條例
    及道路交通安全規則亦應知悉，俱為其等應注意之事項，而肇事當時係日間自然
    光線、天候晴朗、柏油路面、雙線道、中心劃設雙黃限制線、有快慢車道劃分、
    路面乾燥無缺陷、無障礙物、視距良好、速限七十公里，有前開調查報告表存卷
    可考，足見依當時狀況被告及告訴人客觀上並無不能注意之情狀，而被告於肇事
    後經測試其血液中所含酒精濃度經換算為吐氣所含酒精濃度已高達每公升一‧○
    四五毫克，是其飲酒後應注意且能注意不得騎車而仍騎車，且駕駛車輛行經上開
    肇事地點，應注意能注意竟因不勝酒力而疏未注意該處為速限七十公里之省道路
    段，且道路兩旁商家林立，可能會有人車由路邊駛出之車前狀況，未採取減速慢
    行以保持隨時可以煞停之必要安全措施，反以接近速限七十公里之速度高速急馳
    ，適告訴人騎乘機車欲自台南縣新營市五興里十八之二十號前起駛而出，其亦應
    注意且能注意其未考領駕照，不得行車上路竟仍無照騎車，且其能注意亦疏未注
    意有無來車即貿然由路邊起駛而出，致與自後駛來之被告機車發生碰撞而受傷肇
    事，被告及告訴人丁○○○自有違前開規定之注意義務，其二人均顯有過失，本
    件經送台灣省台南區車輛行車事故鑑定委員會鑑定結果，亦同此認定，並鑑定被
    告及告訴人同為肇事原因，有該委員會南鑑字第九二一六○六號鑑定意見書一份
    在卷可徵。另告訴人雖與有過失，然本件車禍既是被告之過失併合而發生，被告
    過失之刑責自仍不能因此即解免。又被告之過失行為與告訴人所受上開傷害之間
    ，顯有相當因果關係，亦無疑義。而被告於案發當日經送醫測試其血液中所含酒
    精濃度換算為吐氣所含酒精濃度已高達每公升一‧○四五毫克，已高出法律容許
    之每公升○．二五毫克數倍有餘，被告亦自承酒後對其行車有影響等語，況警方
    嗣至現場處理時，發現被告有昏睡叫喚不醒之情事，有前開觀察紀錄載明可考，
    再由被告當日係騎車自後撞上路邊起駛而出之告訴人機車而有本件車禍事故等情
    以觀，顯見被告當時已因不勝酒力而影響其行車判斷力及控制力，致無法注意車
    前狀況始發生本件碰撞車禍，其已不能安全駕駛動力交通工具，亦可認定。從而
    ，本件事證已臻明確，被告犯行洵堪認定。
二、核被告甲○○所為，係犯刑法第一百八十五條之三之酒後不能安全駕駛動力交通
    工具而駕駛罪及同法第二百八十四條第一項前段之過失傷害罪。其所犯上開二罪
    間，犯意各別，行為互殊，應予分論併罰。又被告係酒醉駕車因而致人受傷，前
    開過失傷害罪部分，應依道路交通管理處罰條例第八十六條第一項規定加重其刑
    。爰審酌被告之品行、應負過失責任之程度、造成告訴人傷害之結果、肇事後尚
    未與告訴人達成民事上之和解，及被告於犯後之態度尚稱良好等一切情狀，分別
    量處如主文所示之刑，並均諭知易科罰金之折算標準及定其應執行之刑，以資懲
    儆。
據上論斷，應依刑事訴訟法第二百七十三條之一第一項、第二百九十九條第一項前段
，道路交通管理處罰條例第八十六條第一項，刑法第一百八十五條之三、第二百八十
四條第一項前段、第四十一條第一項前段、第五十一條第五款，罰金罰鍰提高標準條
例第一條前段、第二條，判決如主文。
本案經檢察官乙○○到庭執行職務。
中      華      民      國      九十三      年     七     月    十九    日
                                      臺灣臺南地方法院交通法庭
                                          法  官    張  瑛  宗
右正本證明與原本無異
如不服本判決，應於判決送達後十日內，向本院提出上訴狀。
                                          書記官    陳  志  德
中      華      民      國      九十三      年     七     月    十九    日
附錄本案論罪科刑法條：
中華民國刑法第一百八十五條之三
服用毒品、麻醉藥品、酒類或其他相類之物，不能安全駕駛動力交通工具而駕駛者，
處一年以下有期徒刑、拘役或三萬元以下罰金。
中華民國刑法第二百八十四條
因過失傷害人者，處六月以下有期徒刑、拘役或五百元以下罰金，致重傷者，處一年
以下有期徒刑、拘役或五百元以下罰金。
從事業務之人，因業務上之過失傷害人者，處一年以下有期徒刑、拘役或一千元以下
罰金，致重傷者，處三年以下有期徒刑、拘役或二千元以下罰金。
